【裁判字號】    99,台上,6558
【裁判日期】    991021
【裁判案由】    妨害自由
【裁判全文】
最高法院刑事判決            九十九年度台上字第六五五八號
上  訴  人  台灣高等法院檢察署檢察官
上  訴  人
即  被  告  甲○○
上  訴  人
（被  告）  乙○○
共      同
選任辯護人  吳錫欽律師
上  訴  人
（被  告）  丙○○
選任辯護人  汪團森律師
上列上訴人等因被告等妨害自由案件，不服台灣高等法院中華民
國九十八年二月十日第二審判決（九十七年度上訴字第三六二０
號，起訴案號：台灣板橋地方法院檢察署九十六年度偵字第九九
二五、一０三００號），提起上訴，本院判決如下：
    主  文
上訴駁回。
    理  由
按刑事訴訟法第三百七十七條規定，上訴於第三審法院，非以判
決違背法令為理由，不得為之。是提起第三審上訴，應以原判決
違背法令為理由，係屬法定要件。如果上訴理由書狀並未依據卷
內訴訟資料，具體指摘原判決不適用何種法則或如何適用不當，
或所指摘原判決違法情事，顯與法律規定得為第三審上訴理由之
違法情形，不相適合時，均應認其上訴為違背法律上之程式，予
以駁回。本件原判決撤銷第一審關於上訴人即被告甲○○妨害戊
○○、丁○○自由及上訴人乙○○、丙○○妨害丁○○自由部分
之科刑判決，就妨害戊○○自由部分，變更檢察官起訴法條，改
判論處甲○○以強暴使人行無義務之事罪刑；妨害丁○○自由部
分，改判仍論處甲○○、乙○○、丙○○共同以其他非法方法，
剝奪人之行動自由罪刑（甲○○另被訴恐嚇危害陳羿嘉安全部分
，業據原審判處罪刑確定），已詳敘認定犯罪事實所憑之證據及
其認定之理由，並對被告等否認犯罪之辯詞，如何不足採信，均
已依據卷內資料，詳予指駁及說明，從形式上觀察，並無任何足
以影響判決結果之違法情形。而證據之取捨及事實之認定，為事
實審法院之職權，苟其判斷無違經驗法則或論理法則，即不能任
意指為違法。原判決依憑證人即被害人丁○○以及台北縣政府警
察局土城分局廣福派出所所長徐智勇之證言，參酌徐智勇到場後
所拍攝之照片、第一審勘驗民國九十五年六月二十八日台北縣土
城市○○路「都市生活家社區」大門入口及Ａ、Ｄ棟樓梯監視錄
影光碟之勘驗筆錄（見第一審卷第五八至六０頁）、原審勘驗丁
○○提出錄音帶之勘驗筆錄（見原審卷第一二五至一三０頁）以
及卷內其他證據調查之結果，綜合研判，認被告等確有如其事實
欄四所載之剝奪丁○○行動自由之犯行，已詳敘其取捨證據及認
定事實之心證理由，並對證人李文玉、楊清政、連金世之證言，
如何不足為被告等人有利之認定，於理由內予以說明，所為論斷
，無違經驗法則及論理法則，亦無所指理由不備或理由矛盾之違
法情形存在。甲○○、乙○○、丙○○上訴意旨，對於原判決究
竟如何違背法令，非依卷內資料具體予以指摘，徒執陳詞，而為
事實之爭辯，並對原審採證認事之職權行使，任意爭執，難謂已
符合首揭法定上訴要件，其等上訴違背法律上之程式，均應予駁
回。又刑法第三百零二條第一項之剝奪行動自由罪，條文既云「
拘禁」、「剝奪」，性質上自須其行為持續相當之時間，始能成
立。故行為人倘係以使人行無義務之事，或妨害他人行使權利之
目的，對於被害人為瞬間之拘束，仍祇成立刑法第三百零四條之
強制罪。查甲○○係在台北縣土城市○○路一七一巷前，因不滿
戊○○離開學府里巡守隊，乃基於使人行無義務之事之犯意，以
右手圈住戊○○頸部之方式，欲帶同戊○○前往位於一五五巷口
之學府里辦公室理論，惟強拉約三公尺即為戊○○所掙脫等情，
為原判決所確認之事實。則甲○○既非以剝奪戊○○行動自由之
目的而為，且於瞬間即為戊○○所掙脫，則依上開說明，原判決
就該部分論以強制罪，即無不合。檢察官上訴意旨，認該部分亦
應成立剝奪他人行動自由罪或該罪之未遂，尚屬誤會。所指摘原
判決之違法情事，顯與法律規定得為第三審上訴理由之違法情形
，不相適合，該部分上訴亦應予駁回。
據上論結，應依刑事訴訟法第三百九十五條前段，判決如主文。
中    華    民    國  九十九  年    十    月  二十一  日
                      最高法院刑事第十一庭
                          審判長法官  石  木  欽
                                法官  洪  佳  濱
                                法官  韓  金  秀
                                法官  段  景  榕
                                法官  周  煙  平
本件正本證明與原本無異
                                      書  記  官
中    華    民    國  九十九  年    十    月  二十六  日
                                                      Ｑ

司法院資訊處製作；財團法人民間司法改革基金會備份。
